臺灣高等法院臺中分院刑事判決　　 95年度上更(一)字第342號
上　訴　人　臺灣苗栗地方法院檢察署檢察官
上　訴　人
即　被　告　丁○○○
上　訴　人
即　被　告　己○○
上　訴　人
即　被　告　乙○○
上列三人共同
指定辯護人　本院公設辯護人　甲○○
上　訴　人
即　被　告　庚○○　男　22歲（民國○○年○月○日生）
　　　　　　　　　　身分證統一編號：Ｚ000000000號
　　　　　　　　　　住苗栗縣卓蘭鎮內灣里內灣40號
選任辯護人　張智宏律師
上列上訴人因被告等擄人勒贖等案件，不服臺灣苗栗地方法院94
年度重訴字第2號中華民國94年11月3日第一審判決（起訴案號：
臺灣苗栗地方法院檢察署93年度偵字第4143、4160號，94年度偵
字第505號），提起上訴，經最高法院第1次發回更審，本院判決
如下：
    主  文
原判決撤銷。
丁○○○共同意圖勒贖而擄人，未遂，處有期徒刑陸年。扣案之
仿SIGSAUER廠改造手槍壹枝（槍枝管制編號0000000000）、鋁球
棒壹枝均沒收。
乙○○共同意圖勒贖而擄人，未遂，處有期徒刑肆年陸月。扣案
之仿SIGSAUER廠改造手槍壹枝（槍枝管制編號0000000000）、鋁
球棒壹枝均沒收。
庚○○、己○○共同未經許可，持有可發射子彈具有殺傷力之改
造手槍，各處有期徒刑貳年拾月，併科罰金新台幣伍萬元，罰金
如易服勞役，均以新台幣壹仟元折算壹日。扣案之仿SIGSAUER廠
改造手槍壹枝（槍枝管制編號0000000000）、鋁球棒壹枝均沒
收。
    事  實
一、丁○○○因認苗栗縣卓蘭鎮民辛○○盜採砂石及打撈漂流木
    所得頗豐，竟萌生擄人勒贖之犯意，先於民國93年8月間某
    日，打電話給辛○○，恫嚇稱其在跑路，並稱辛○○打撈漂
    流木賺錢很多，要求辛○○提供金錢，而向辛○○勒索財物
    ，再於同年9月中旬某日，在台中市○○路戊○○ (經原審
    法院通緝另結）門號不詳之居處，向戊○○、乙○○等人，
    吐露因辛○○因採砂石及打撈漂流木獲利而欲向其要錢之意
    圖，尋求其等參與。同月22日晚上，丁○○○即基於擄人勒
    贖之犯意，決定於翌日即同月23日動手以強擄辛○○之方式
    取得贖金，並分別通知知悉上情，而有共同犯意聯絡之戊○○、乙○○及僅知欲強押辛○○之庚○○、己○○共同參與
    。同月23日清晨6時許，庚○○駕駛車牌號碼GU-3055號自小
    客車先至苗栗縣卓蘭鎮內灣里內灣丁○○○及己○○住處附
    近搭載其2人上車，再前往台中縣東勢鎮明正里大安溪河堤
    附近，搭載在該處等候之戊○○與乙○○，戊○○並攜帶其
    未經許可所持有之可發射子彈具有殺傷力之仿SIGSAUER廠改
    造手槍1枝（槍枝管制編號0000000000）及子彈2顆，於會合
    後，戊○○即出示該槍、彈予丁○○○、乙○○、庚○○、
    己○○等人，而共同基於持有該槍、彈之犯意聯絡及行為分
    擔，以之作為強擄辛○○之用。經商妥後，丁○○○等5人
    即轉往卓蘭實驗高中附近某處工寮前，決定推由戊○○、庚○○、己○○前往卓蘭鎮街上將辛○○強擄至該處，而由丁○○○、乙○○在該處等候，嗣強擄辛○○到該處後勒索贖
    款。嗣即由庚○○駕駛上開自小客車搭載戊○○、己○○前
    往苗栗縣卓蘭鎮○○路46號辛○○住處車庫附近等候，同日
    上午7時45分許，辛○○騎機車到達上址欲打開車庫，乃由
    庚○○駕車在車上接應，推由戊○○攜帶上開槍彈、己○○
    亦自車上取下丁○○○所有、先前由丁○○○交其備用之鋁
    球棒，兩人下車趨前欲帶走辛○○，然因辛○○先前已遭勒
    索財物而早有警覺，予以拒絕，戊○○即以上開手槍槍托毆
    擊辛○○頭部，己○○亦持上開鋁球棒毆打辛○○背部，欲
    以此強暴之不法方法強行擄走辛○○，然於拉扯中，鋁球棒
    反為辛○○奪走並以之反擊，己○○見狀請戊○○開槍，戊○○乃開槍擊中辛○○左大腿，於施暴過程中，造成辛○○
    頭皮裂傷、左大腿穿透傷、雙膝多處擦挫傷（傷害部分業經
    告訴人辛○○撤回告訴），辛○○負傷後仍奮力反擊，並扯
    掉戊○○之手錶，旋即趁隙逃離現場，戊○○等人擄人勒贖
    之行動終未能得逞。戊○○、己○○見機會已失，即迅速上
    車，由駕車接應之庚○○搭載返回卓蘭實驗高中後山工寮處
    與丁○○○、乙○○會合，並一同前往同縣三義鄉車亭休息
    站，再由丁○○○通知不知情之詹前洲前來搭載乙○○、己○○返回卓蘭鎮，而丁○○○、戊○○、庚○○則避往台中
    市。嗣經警獲報前往現場，扣得已擊發之彈頭（起訴書漏載
    ）、彈殼各1顆、上開鋁球棒1支及戊○○遺留於現場之手錶
    1隻，並循線查悉上情。戊○○乃於同年11月20日凌晨2時許
    ，委請詹前洲帶同警方前往台中縣東勢鎮省道台三線南下
    151.2公里旁之豐原客運暗山招呼站座椅後方起獲上開手槍1
    枝及子彈1顆。
三、案經辛○○訴由苗栗縣警察局大湖分局報請臺灣苗栗地方法
    院檢察署檢察官偵查起訴。
    理  由
壹、程序之說明：檢察官對於第一審判決不服，提出上訴，業據
    其於法定上訴期間內提出上訴書正本，該上訴書正本已蓋用
    該檢察署之印信，顯係合法之上訴公文書，依該檢察署蓋用
    印信之管控，上開上訴書顯已有檢察官之簽名，其上訴合於
    法定程式，先此敘明。
貳、對證據能力爭執之認定
一、被告乙○○辯稱：其於94年2月2日警詢之陳述，係前1天遭
    警員4、5人毆打云云，經查：(1)被告乙○○及其辯護人，在
    本院本審以前之訴訟過程，從未指稱其警詢前遭毆打云云，
    於本院前審之偵、審過程，從未針對其警詢之證據能力提出
    質疑，迄本院前審，其辯護人雖辯稱：其警詢並非其自由意
    志供述云云，但被告乙○○及辯護人均未提出何以並非其自
    由意志之原因，僅稱勘驗錄音帶即明云云，亦未指出曾遭毆
    打等情，如被告乙○○於警詢前曾遭毆打，何以在上開冗長
    之訴訟過程中從未提及？反而在偵訊時稱：「警詢所述實在
    ，沒有被刑求逼供」，於原審結證稱：「檢察官沒有對其施
    壓或態度不好」、「檢察官偵查時是自由意志下講的」等語
    （詳見下述），可見其於本院本審才提出警詢前曾遭毆打云
    云，顯有可疑，難以遽信；(2)又上開警詢錄音，經本院本審
    勘驗結果顯示：「製作筆錄現場背景聲響清晰，應係當場製
    作，詢問人採一問一答方式，對所詢問問題大多有重覆提問
    ，並用閩南語加以複誦，由被告思考後回答，記錄人當場繕
    打筆錄，詢問人並多有向被告提示筆錄記載內容是否為其本
    意；而警詢筆錄內容與被告供述內容亦大致相符；又詢問人
    詢問時語氣尚屬平和，未見詐欺、利誘、脅迫或其他不當訊
    問情事，被告答話時語氣亦平板流暢，並有適時表達自己的
    意見」，有本院勘驗筆錄可按；(3)另針對辯護人就上開錄音
    有疑問部分勘驗結果為：
　錄音光碟錄製時間約67分00秒至69分32秒間之錄製內容如下
  ：
  　詢問人：與你所述不符，你有什麼補充意見（向記錄人複述
　　　　　　）。小志是說要打他（閩南語），我們查那個案發
　　　　　　情節是要勒索，被害人也是這樣講，辛○○也是這
  　　　　　樣講，你有什麼意見？是伊黑白講，還是小志黑白
　　　　    講（閩南語）？
    乙○○：我聽不懂什麼意思？
  　詢問人：小志意思是講押他是要打他，你知道嗎？不是為了
    　　　　向他勒索（閩南語）。
  　乙○○：他們是講要將阿洲的錢拿回來這樣子（閩南語）。
  　詢問人：我只知道他們只是要把錢拿回來而已（向記錄人複
    　　　　述）。還有什麼？還有什麼錢（閩南語）？
  　乙○○：他們有講還有什麼盜採砂石，還是漂流木有嘸（閩
    　　　　南語）…
    詢問人：我只知道他們是要幫詹前洲把錢要回來，還有他們
    　　　　也說，有提到辛○○最近好像有盜採砂石及撿拾漂
      　　　流木賺了不少錢（向記錄人複述）。是這樣嗎？你
        　　剛才講的是不是這樣子（閩南語）？
  　乙○○：嗯。
  　詢問人：然後咧？要向他揩油這樣子（閩南語）？
  　乙○○：嗯。
  　詢問人：賺了不少錢，趁這個機會，跟他拿一筆錢來花（向
    　　　　記錄人複述）。是這樣的意思嗎（閩南語）？
  　乙○○：我聽到是這樣。
  　詢問人：是不是這樣子？是不是這樣子啦？
  　乙○○：聽到是這樣子。
  　詢問人：是不是你昨天跟我講的這樣子嘛喔。
  　乙○○：嗯。」
  對於錄音光碟錄製時間約40分35秒至42分20秒間之錄製內容
  　如下：
　  詢問人：伊（指丁○○○）跟你講啥（閩南語）？
  　乙○○：他問我說，嗯…（背景聲吵雜）…那時候我們是在
    　　　　聊…聊…那個墳墓…聊那些有的沒有的，這樣子而
      　　　已…詢問人：什麼有的沒有的？
  　乙○○：聊那個墳墓那個…
  　詢問人：擲杯風水地理阿（閩南語）？
  　乙○○：嗯！聊天而已啊！我們在那邊玩螞蟻啊！這樣子而
    　　　　已，沒有講到什麼他來說怎麼那個樣…
    詢問人：都沒有講嗎？
　  乙○○：沒有。
  　詢問人：你不是剛剛作筆錄、作相片的時候，不是說他要把
    　　　　他關在裡面？
  　乙○○：是阿，他說帶到那裏面。
  　詢問人：就這樣跟你講？等一下押過來時把他帶到那裡面（
    　　　　閩南語）？
　  乙○○：這樣子而已（閩南語）。
  　詢問人：其它的沒講（閩南語）？
  　乙○○：嗯。其他的我們就在那邊玩、看螞蟻（閩南語）…
  　詢問人：與案情有關的就是要把他抓去關，抓去空地的房屋
    　　　　裡面關這樣而已（閩南語）？
　　乙○○：嗯。他就說這樣子而已，其他的沒講（閩南語）。
  　詢問人：他跟我說等下他會把人帶過來，他們三人把辛○○
    　　　　帶過來的時候，我們就把他關在…押啦！他們三人
      　　　押辛○○來時，我們就把他關在那空房屋裡（向記
        　　錄人複述）…」
  由上開勘驗結果可知（勘驗筆錄均見本院本審卷第125、126
    頁），警詢筆錄內容與被告供述內容之意思大致相符；過程
    中，詢問人對所詢問問題大多有重覆提問，並用閩南語加以
    複誦，由被告思考後回答，並有適時表達自己的意見、及提
    及與本案根本無關（如玩螞蟻等），記錄人當場繕打筆錄，
    詢問人並多有向被告詢問筆錄記載內容是否為其本意，上開
    供述顯係被告乙○○基於自由意志所為，其於本院本審始辯
    稱曾遭毆打云云，應係臨訟編造之詞，不足採信，又上開供
    述內容均係被告乙○○自己陳述，詢問人僅係予以複訟，被
    告乙○○才以「嗯」回答，另當中詢問人雖有提及「是不是
    你昨天跟我講的這樣子嘛」、「你不是剛剛作筆錄、作相片
    的時候…」云云，但依該文義所示，顯係「昨天」或「剛剛
    」指認照片時發生之事情，並非詢問人杜撰之情節，又警員
    與犯罪嫌疑人接觸過程，難免就事實經過先予瞭解，不能僅
    以此即認詢問人曾對被告乙○○施以不正方法，辯護人辯稱
    ：被告乙○○係受警察誘導云云，亦不可採。
　綜上說明，堪認被告上開於警詢中之陳述係出於自由意志，
  　自得採為本件判決之基礎。
二、本件證人乙○○於警詢中及法院審理時之供述有前後陳述不
    符之情形（詳如下述），本院審酌其於警詢中之證述距案發
    日較近，當時記憶自較深刻，可立即反應所知，不致因時隔
    日久而遺忘案情；且較無來自被告或其他成員同庭在場之壓
    力而出於虛偽不實之指證，或事後串謀而故為迴護被告之機
    會，揆諸上開說明，其於警詢中所為之陳述，客觀上應具有
    較可信之特別情況，且亦為證明犯罪事實存否所必要，依刑
    事訴訟法第159條之2規定，其於警詢中之證言自有證據能力
    。
三、檢察官於94年2月2日對被告乙○○所為訊問（見94年度偵字
    第505號卷(四)第31至35頁)，雖自夜間20時35分起至21時12分
    止，然該時段依常人生理狀況而言，尚非屬就寢時間，並無
    違背刑事訴訟法第98條、第156條第1項之情況，再同法第10
    0條之3並未限制檢察官於夜間訊問，此由第100條之3第 1項
    第 3款可得而知，自亦無須得被告同意之問題，因此被告乙○○之上開證詞，自有證據能力。
四、按被告以外之人，於偵查中向檢察官所為之陳述，除顯有不
    可信之情況者外，得為證據，刑事訴訟法第159條之1第2項
    定有明文。查，共同被告丁○○○、乙○○、證人辛○○、
    詹前洲於偵訊時以證人之身份所為之證述，均係基於自由意
    志之陳述，且被告等人及其等之辯護人於原審就此部分之證
    詞，亦未爭執無證據能力（見原審卷第83、308頁)；而被告
    丁○○○、乙○○及辛○○、詹前洲於偵查中所為之證述，
    又查無顯有不可信之情況，該4人亦均於法院審理時到庭作
    證，接受當事人及辯護人之詰問，依前揭說明，自得作為證
    據。被告乙○○之選任辯護人於本院前審雖以：被告乙○○
    只有國中學歷，又是放牛班，知識程度不高，偵訊時並無辯
    護人在場，根本聽不懂檢察官之問話真義，且檢察官以威嚇
    之態度為之，致被告乙○○無從回應云云，認被告乙○○之
    偵訊筆錄應無證據能力。惟查，被告乙○○於原審已供承檢
    察官並無不法取供之情形（見原審卷第272頁)，且觀之被告
    乙○○之偵訊筆錄，檢察官均係以淺顯易懂之語句，例如：
    「本件你有無參與？」、「本案之過程為何？」、「後來事
    情如何發展到對辛○○開槍？」等問題訊問被告乙○○，亦
    無威嚇之語詞，是被告乙○○之選任辯護人以前詞爭執被告
    乙○○之上開偵訊筆錄應無證據能力云云，自不足採。
參、實體認定部分。
一、訊據被告丁○○○、庚○○、己○○固坦承有於上開時地，
    動手強押被害人辛○○未能得逞等情，惟就其餘犯行部分，
    被告丁○○○辯稱；伊係因幫詹前洲向辛○○取回工資，而
    與辛○○在電話中發生口角，因辛○○說要叫警察抓伊，伊
    為此不滿始糾集共同被告等人擬押辛○○教訓，並無擄人勒
    贖或恐嚇取財之意，又案發當日戊○○自北部下來與伊會合
    ，曾出示其背包內之槍枝給伊看，伊即當面告知戊○○不必
    動用槍枝，足見攜帶槍枝應係戊○○個人之行為，與伊無關
    云云；被告庚○○辯稱；被告丁○○○案發當天早上，係向
    伊與己○○表示要押辛○○到山上打，當時丁○○○並未提
    及欲向辛○○勒贖或恐嚇取財之事，又戊○○當時係將槍彈
    置放在其隨身攜帶之背包內，並未在車內取出，伊實不知戊○○當時有攜帶槍彈云云；被告己○○則辯稱：伊係受丁○○○所託，前去修理辛○○，並不知道勒贖或恐嚇取財之事
    ，亦不知道戊○○有攜帶槍彈云云；被告乙○○則矢口否認
    有上開犯行，辯稱：本案純係丁○○○於93年8月22日凌晨
    ，臨時起意要教訓辛○○，並與戊○○聯絡，而同年月22日
    晚上，伊適自台北攜伊姐之子周００回苗栗縣卓蘭鎮上課，
    因卓蘭鎮並無長途客運車，伊即於當晚12時許，先由台北搭
    車，至23日凌晨3時許至台中，乃請戊○○開車載伊回卓蘭
    鎮，戊○○則說早上再走，23日早上一早，伊即與戊○○先
    將小孩送回卓蘭，乃再請戊○○開車載伊到台中縣豐原市搭
    車，戊○○說等一下再走，並先載伊到卓蘭實驗高中附近之
    工寮，因戊○○要處理的事情與伊無關，伊即留在工寮等候
    戊○○，而93年9月中旬，伊人在台北，並未至戊○○之住
    處與丁○○○談論要向辛○○要錢的事，另93年9月20日，
    在上開台中市大都會KTV店當時，包廂內有10幾人，伊並未
    與丁○○○、戊○○坐在一起，亦未談論向辛○○要錢之事
    ；案發當日，伊僅見戊○○背1個黑色包包，是庚○○、己○○他們再返回工寮時，伊始看見戊○○手持槍枝，本案伊
    均未參與，亦不知情云云。
二、惟查：
（一）共同未經許可持有具殺傷力之槍、彈部分：
  (1)被告丁○○○於偵查中以證人身分結證稱：「上車時阿豪
    （指戊○○)有告訴我，他帶1支槍在包包裡。庚○○是快到
    現場時，有聽阿豪提及才知道」（見上開他字第263號卷第
    136 頁）；又結證稱：「（戊○○帶的槍是否你在車上給他
    的？）是戊○○叫我把槍拿給他，槍是戊○○帶過來的，是
    在實中後面他有先交給我，因為我本來不要他帶槍去，（其
    他人）不知道，（上次）我只有說庚○○知道，我誣賴庚○○的等語（見93年度偵字第4160號卷第121至124頁）；又
    於原審結證稱：「（當天是否知道戊○○帶1支槍？）知道
    ，在卓蘭實中後面空地出發前就知道，他拉我到旁邊說的，
    也有打開給我看，（其他人）沒有看到、沒有聽到等語（見
    原審卷第259、260頁）。證人柯詹永隆坦承其自己知道戊○○攜帶槍彈等情，又先證稱被告庚○○亦事先知情，嗣又改
    稱其他被告均不知情等語，先後所述不同。
  (2)被告乙○○於偵查中以證人身分結證稱：「（問：丁○○○在車上有無分配你們任務？)在車上丁○○○拿1包東西給
    戊○○，戊○○在車上有把它打開來看是槍」、「（問：你
    們車上的人都知道丁○○○拿1把槍給戊○○？)知道。槍拿
    出來的時候，大家都有看」 (見上開偵字第505號卷(四)第32
    頁)；於原審結證稱：（案發前有無看到槍？）沒有，他
    們出去又回到卓蘭實中後才看到，（為何在檢察官前說案發
    前就看到？）我是看到包包，（所以你懷疑包包裡面是槍？
    ）是，（剛才為何說看到戊○○的包包懷疑裡面是槍？）不
    知道，因為不常見面，只有電話聊天而已（見原審卷詳如下
    ）；於本院本審結證稱：（你在偵查中作證有說丁○○○
    交一個包包給戊○○、戊○○在車上有把它打開來看是槍，
    問：你們車上的人都知道丁○○○拿一把槍給戊○○嗎你回
    答：知道，槍拿出來的時候大家都有看？）在車上時，是懷
    疑，我是講說他們回來時，手上拿著槍，大家都看到等語（
    見本院本審卷詳如下）。就何時及在何種情形下看到上開槍
    彈，所述前後不同。
  (3)證人辛○○於偵、審中證稱：被告戊○○把插在腰間的槍拿
    出來用槍托敲伊的頭；己○○看到伊在搶槍，就說快一點開
    下去等語（見93年度偵字第4160號卷第113頁、原審卷第205
    頁）。
  (4)並有案發現場查獲已擊發之彈殼、彈頭各1顆、鋁球棒1支及
    戊○○掉落於現場之手錶１隻、上開改造手槍1枝、子彈1
    顆扣案可證。而上開起獲之槍、彈經送內政部警政署刑事警
    察局鑑定結果：扣案之手槍（槍枝管制編號0000000000），
    認係仿SIGSAUER廠半自動手槍製造之金屬玩具手槍換裝土造
    金屬槍機、槍管而成之改造手槍，機械性能良好，可擊發適
    用之子彈；子彈則係口徑9mm之制式子彈，認均具殺傷力等
    情，有該局94年1月12日刑鑑字第0930233125號鑑驗通知書
    在卷可參 (見上開偵字第505號卷第89至91頁)。而已擊發之
    子彈1顆為土造金屬彈殼及彈頭，於擊發後確已造成被害人
    辛○○上開傷勢，自應認具殺傷力無疑。
  (5)從以上各人之證述可知，證人即被告乙○○、丁○○○之證
    述前後不同，但證人乙○○嗣後以其警詢前遭毆打、偵訊遭
    疲勞訊問云云，否認其警、偵訊之所述，此部分不可採信，
    已如上述，且證人即被告乙○○於原審，忽而稱其在檢察官
    偵訊時所為之上開證述為實在（見原審卷第273頁)，忽而稱
    不實在（見原審卷第274頁)，既稱不知道戊○○平常有無帶
    槍，又稱案發前有看到戊○○身上包包，懷疑裡面是槍；並
    改稱是戊○○從開槍之案發地點回到卓蘭實驗高中才第一次
    看到槍枝云云（見審卷第269、271頁），言詞閃爍，前後不
    一，又何以看到戊○○身上包包即可懷疑裡面是槍？未能合
    理說明，可見其上開偵訊時對於其他被告不利之結證所述較
    可採信，益徵證人即被告乙○○於原審或本院本審所證事先
    不知戊○○有攜帶槍枝，並稱被告庚○○、己○○亦不知情
    云云，顯係翻異飾卸之詞，均不足採；又證人丁○○○於上
    開偵訊僅結證稱被告庚○○知情，卻迴護其他被告己○○而
    未稱其亦知情，顯係出於自由意識所述，應較可採，其嗣後
    才改稱被告庚○○亦不知情云云，可見係嗣後迴護被告庚○○之詞，亦不可採，從而，可知被告等4人與戊○○會合後
    ，戊○○即於車內出示上開槍彈予丁○○○、乙○○、庚○○、己○○等人，而被告庚○○駕車載被告己○○、戊○○
    前往強擄辛○○，3人同坐一車，參以上述證人辛○○所證
    ，戊○○係將槍彈插在腰間，同車之被告庚○○、己○○應
    可輕易看見，又被告己○○顯然早已知道戊○○攜帶槍、彈
    ，否則豈會要求戊○○趕快開槍？足見被告4人均明知另案
    共犯戊○○攜帶上開槍、彈犯案，而有共同未經許可，無故
    持有上開槍、彈之犯意聯絡及行為分擔，被告庚○○、己○○此部分上開所辯，要屬事後卸責之詞，不足採信；另被告
    丁○○○、乙○○雖嗣後亦以前詞否認知悉戊○○有攜帶上
    開槍彈，然除上開證據外，被告丁○○○、乙○○於原審亦
    坦承共同持有上開槍、彈等語（見原審卷第311、312頁），
    是被告丁○○○、乙○○上開所辯同屬事後卸責之詞；又丁○○○證述僅其1人看到槍彈，其餘被告均不知云云，上開
    此部份所證亦係迴護其他被告之詞，均不足採，被告等人共
    同未經許可，持有槍、彈之犯行已堪認定。
  (6)公訴意旨雖認上開槍彈係被告丁○○○備妥交由戊○○使用
    ，惟上開槍彈確係戊○○所攜帶等情，已據被告丁○○○供
    述如前，參以上開槍、彈於案發後，係由證人詹前洲打電話
    叫戊○○交出等情（此業據詹前洲於原審證述屬實，見原審
    卷第199頁)，足徵上開槍彈應係戊○○所攜帶無疑，否則案
    發後豈會由戊○○取走藏放，雖被告乙○○於偵查中曾證稱
    ：在車上被告丁○○○拿1包東西給戊○○，戊○○在車上
    有把它打開來看是槍等語，然被戊○○既受被告丁○○○之
    邀而共同參與本案，其與被告丁○○○會面後，先將背包交
    給被告丁○○○查看背包內槍彈，嗣後被告丁○○○再交還
    予戊○○，亦符常情，不能僅因被告乙○○上開所證，即認
    槍彈係被告丁○○○所備，公訴人此部分顯有誤認，併此敘
    明。
（二）擄人勒贖未遂部份：
    被告丁○○○、庚○○、己○○、乙○○等人均坦承確有於
    於上開時地，推由被告庚○○、己○○、及另案被告戊○○
    前往強押辛○○未遂等情（見原審卷第311、312頁），並有
    案發現場照片、辛○○受傷之照片及診斷證明書（見93年度
    他字第263號卷第10至17頁、上開偵字第505號卷(四)第54頁）
    、被告丁○○○等人準備押辛○○至工寮及鄰近通路之照片
    （見上開偵字第505號卷(二)第117頁），另有已擊發之彈殼、
    彈頭各1顆、鋁球棒1支及戊○○掉落於現場之手錶1隻、上
    開改造手槍1枝、子彈1顆扣案可證；且有下列證人之證述：
  (1)證人辛○○於偵查中結證稱：93年8月初某日晚上12時許
    ，丁○○○曾打電話給伊，跟伊說他在跑路，要伊給他一些
    跑路費，伊就跟他說伊係上班領薪水，但他不相信，隔天託
    詹前煒去問被告丁○○○，為何要找伊麻煩，詹前煒回來說
    丁○○○要伊找阿德處理，9月23日早上7時45分，伊騎機車
    到卓蘭鎮○○路的車庫，有2個人走過來，伊回頭一看，後
    面1部車，隱約看到車內1人，戊○○立即把插在腰間的槍拿
    出來上膛，另1個己○○沒帶東西，問伊是不是聰敏，伊說
    不是，他就用槍托敲伊頭，伊快跑，他們追上來，伊和拿槍
    的人搶槍，己○○回去車上拿鋁棒朝伊背後打下去，伊1手
    搶鋁棒，1手按著槍，己○○就用客家話跟戊○○說快點開
    下去，伊一聽馬上把槍按下去，戊○○也開槍，打到伊大腿
    ，此時伊拿到鋁棒，並拉掉戊○○手錶，拿鋁棒打他們2人
    ，一閃就逃跑躲起來，他們追了10公尺就放棄，他們當時叫
    伊跟他們走，說他們老大要伊跟他們走等語（見上開偵字第
    4160號卷第113頁)；於原審結證稱：伊晚上值班大約12時
    許，被告丁○○○有打電話給伊，說伊最近賺很多錢，伊說
    沒有，他則說伊撿木材，意思就是要伊準備錢，伊則說並沒
    有欠他錢，為何要給他錢，伊即馬上打電話給詹前洲，要詹
    前洲問被告丁○○○為何要找伊麻煩，後來詹前洲打電話叫
    伊小心一點，丁○○○及阿德可能會找伊麻煩，伊就拜託詹
    前洲的哥哥詹前煒去問丁○○○及阿德為何要找麻煩，結果
    問回來係「阿德」要找伊麻煩，案發當天早上7時45分許，
    伊騎機車要去車庫開車，剛停好機車時，戊○○和己○○即
    上前一人拉伊一邊，他們問伊是否即係辛○○，伊說不是，
    後來戊○○就拿槍出來，做拉槍機的動作，並拿槍敲伊的頭
    ，伊跟己○○及戊○○說，伊跟人沒有仇，怎麼可以這樣對
    伊，伊一定會報警，然後伊就掙開逃跑，他們就追，跑了20
    公尺，被他們追到，伊要搶他們的槍，己○○即拿鋁球棒從
    伊背部打下去，伊就搶鋁球棒，戊○○即開槍，還好伊手壓
    著他的槍，所以只打到伊之左大腿，是己○○叫戊○○開槍
    ，（案發現場）他們只叫伊跟他們一起去等語 (見原審卷第
    205、208頁)。證人辛○○前後所述之主要情節均相符。
  (2)被告丁○○○於偵查中以證人身分結證稱：「93年8月與
    辛○○在電話中口角，我好友詹前洲是他姪子，幫他工作，
    但邱有時薪水不給詹前洲，我看不過去，才打電話給辛○○
    ，不曾（向辛○○要過錢），93年9月23日辛○○遭槍擊的
    事？）是我要去找他，有我、庚○○、阿豪（指戊○○），
    後來在救護隊對面看到己○○，他答應要幫我修理辛○○，
    去之前在喝酒，有劉義德、賴國緯、廖國成、詹前洲、庚○○、己○○、賴昱豐、我及阿豪（指戊○○），喝酒時有提
    到（要修理辛○○），在場人都有聽到，阿豪就說要去，我
    打電話叫庚○○開車來載我去，帶我的1支鋁棒，阿豪帶1支
    槍，上車時阿豪有告訴我，庚○○是快到現場時聽阿豪提及
    才知道」等語（見93年度他字第263號卷第135、136頁）；
    又結證稱：「（93年9月23日前一星期，你是否與戊○○在
    台中市○○路跟乙○○講說要去綁架辛○○？）沒有講綁架
    ，只有說要把他帶去山上教訓，他放話說要教訓我，（當時
    是要找乙○○一起參加？）當初我並不想找他，但他已經在
    場，且他是戊○○的朋友，（在台中市○○路那次有沒有提
    到辛○○在盜採砂石、撈漂流木賺很多，想要跟辛○○要一
    些錢？）這個有，雖然有提到錢，但是我沒有要跟他要錢的
    意思，我原意是要把他押走，押來後戊○○要做什麼我沒辦
    法管，（押辛○○有無要幫詹前洲要工錢？）沒有」；又
    於原審結證稱：「（據乙○○稱在案發前一個禮拜，在台中
    精誠路，有聽到你們說辛○○欠詹前洲工資，及辛○○採砂
    石、撈漂流木，你們想要向他要錢？）要錢部分沒說，其他
    都有等語（見原審卷第259至262頁）。證人丁○○○證稱：
    是要教訓、修理辛○○，僅提及辛○○採砂石、撈漂流木賺
    錢，沒有說要錢等情。
  (3)被告乙○○於94年2月2日警詢時先拒絕夜間詢問，嗣於白
    天證稱：（戊○○自93年9月22日21時至23日凌晨9時共撥打
    給你13通電話作何事？）剛開始問我要不要一起去綁架辛○○，我說好，我從台北帶我姊小孩一起到台中，直到23日凌
    晨5時許才跟戊○○及小孩回卓蘭並把小孩放在內灣老家，
    後在東勢鎮明正里堤防旁空地等，7時許丁○○○（車上另
    有己○○、庚○○）來載我們去卓蘭實驗中學後山集合，丁○○○說他與我在後山等，戊○○、己○○、庚○○去把辛○○押過來，（有關勒贖辛○○何人何時地告訴你？）在案
    發前1星期，丁○○○和戊○○在台中市○○路租處，他2人
    談到該事，問我要不要去，案發前1天戊○○打電話給我時
    ，我才答應，詳細計畫我不清楚，大約談到要幫詹前洲工錢
    30 萬元討回來，其他贖金據他2人說要先由他2人平分，我
    的部分由戊○○支付，（據丁○○○供述其目的在修理辛○○？）我只知道他們是要幫詹前洲把錢要回來，還有提到辛○○最近好像有盜採砂石及撿拾漂流木賺了不少錢，趁這機
    會向辛○○要錢等語（見上開偵字第505號卷(四)影印卷第16
    、17頁，詳細之問答如上述）；於偵查中以證人身分結證
    稱：「警詢所述實在，沒有被刑求逼供，案發前一星期，我
    去台中市○○路找丁○○○、戊○○，他們有在談要找辛○○麻煩，我聽到他們說辛○○欠詹前洲工作的錢，且在盜採
    砂石、撈漂流木，想要跟他要一些錢，（他們要你參加嗎？
    ）他們有問我，我說我在台北工作，並告訴他們看怎麼樣再
    跟我講，案發前1天晚上8、9點，戊○○打電話問我上次那
    件事要不要去，我當時人在台北，我說好，就坐野雞車到台
    中，戊○○先載我到到精誠路睡覺，、案發當天早上5、6點
    ，戊○○先載我跟我姊姊小孩回卓蘭，然後叫丁○○○來載
    我們，7點多丁○○○與阿豐（指己○○）、阿誠（指庚○○）來載我們，先到卓蘭實中後山，載車上丁○○○拿1包
    東西給戊○○，戊○○再車上打開來看是槍，槍拿出來時大
    家都有看到，丁○○○說戊○○、阿豐、阿誠去找聰敏要錢
    ，如果要不到就把他帶回來，並要我跟他在後山等，因為丁○○○認識聰敏，所以他不想去，（5人都知道要去綁架辛○○？）我不曉得阿豐、阿誠知不知道，丁○○○在車上只
    說要幫阿洲要錢」等語（見上開偵字第505號卷(四)影印卷第
    20 頁）；於原審結證稱：（你曾說案發前一週丁○○○
    與戊○○在戊○○住處談事情？）不是那時候，我沒聽他們
    講，（案發前有無聽到丁○○○及戊○○討論要綁架辛○○
    ？）沒有，（有無談到要幫詹前洲討工資？）有，（何時談
    ？）案發前1天，戊○○打電話到台北給我，電話中問我明
    天有沒有空，陪他一起去幫詹前洲要工資，到台中是3點多
    ，戊○○到交流道載我，並載我姊的小孩回家，先到戊○○
    家睡覺，早上載我姊小孩上課，（丁○○○沒有跟你說？）
    是，（案發前有無看到槍？）沒有，他們出去又回到卓蘭實
    中後才看到，（為何在檢察官前說案發前就看到？）我是看
    到包包，（所以你懷疑包包裡面是槍？）是，（丁○○○有
    無說給多少酬勞？）沒有，（以前為何說錢是跟戊○○一起
    分？）戊○○要我一起去討工資，沒有說到要分錢，（該次
    偵訊，指94年2月2日之偵訊，檢察官有無對你施壓或態度不
    好？）都沒有」（見原審卷第267至270、272頁）、「案發
    前有無在戊○○住處及台中市大都會KTV碰到庚○○？）只
    在台中市大都會KTV唱歌時有，（有無在戊○○住處及台中
    市大都會KTV見過丁○○○？）他是我國小同學，只在KTV唱
    歌時看過他，但當時在KTV見面時認不出來，就見過那1次，
    （剛才為何說看到戊○○的包包懷疑裡面是槍？）不知道，
    因為不常見面，只有電話聊天而已，（檢察官偵查時是否自
    由意志下講的？）是」等語（見原審卷第278、279頁）；
    於本院本審結證稱：（提示94年偵字505號卷(四)第15頁背面
    至18 頁，你在警局所作筆錄是否實在？）不實在，前一天
    警察有打我，叫我他怎麼問我怎麼回答就好（提示94年偵字
    第505 號卷(四)19頁背面至21頁背面，你在檢察官所作的筆錄
    是否實在？）不實在，（你在偵查中作證有說丁○○○交一
    個包包給戊○○、戊○○在車上有把它打開來看是槍，問：
    你們車上的人都知道丁○○○拿一把槍給戊○○嗎你回答：
    知道，槍拿出來的時候大家都有看？）在車上時，是懷疑，
    我是講說他們回來時，手上拿著槍，大家都看到，（你在偵
    查中作證說案發前案發前星期，伊去台中市○○路找丁○○○、戊○○，他們有在談要找辛○○麻煩，伊有聽到他們說
    辛○○欠詹前洲錢，且在盜採砂石、撈漂流木賺很多，想要
    跟辛○○要一些錢，並邀伊參加，伊有說伊在台北工作，想
    要跟辛○○要一些錢，並再跟伊聯絡？）沒有這回事，我沒
    有這麼講，（對於94年偵字第505號卷(四)第32頁筆錄有何意
    見﹖）拒絕陳述」等語（見本院本審卷第164、165頁）。證
    人乙○○於上開警、偵訊時曾就部分案情陳述明確，但於原
    審及本院本審則全盤否認先前之陳述，前後所述明顯不同。
  (4)證人詹前洲於偵查中結證稱：辛○○沒有欠工錢，也沒有欠
    我錢，沒有跟丁○○○說過辛○○欠我錢，案發前3、4天，
    我跟庚○○、丁○○○、戊○○、乙○○在台中大都會KTV
    唱歌，丁○○○有說要跟辛○○要錢，柯詹永隆認為辛○○
    撿漂流木賺錢，他當時只跟我聊，其他人有無聽到我不曉得
    （見偵字第505號卷四第50頁）；於原審結證稱：（丁○○○叫你去車亭休息站前3天，你是否有跟庚○○在台中市大
    都會KTV喝酒唱歌？）有，（有幾人在場？）很多人有我、
    丁○○○、庚○○，還有一些朋友，共7、8人，不記得乙○○是否在場，（警詢是否有說丁○○○要去找辛○○是因為
    他漂流木賺錢，要去找他要錢？）有，（警詢所說是否真實
    ？）是，（有無受僱於辛○○？）無，（辛○○說你幫他小
    舅子工作過？）沒有，我有替我舅舅工作，沒有欠薪水，（
    辛○○說你曾打電話給他說丁○○○要修理他？）有，（你
    在偵訊時說丁○○○說要跟辛○○要錢？）沒有講這句話，
    （為何剛剛說有？）沒有說要拿錢，（那是怎麼講？）不記
    得，（提示偵字第505號卷四第50頁，你為何如此說？）我
    當時不是這樣講，我是說喝了很多酒，不知他講什麼等語（
    見原審卷第191至193、195、200、201頁）。證人詹前洲前
    後均稱辛○○未欠錢，但關於丁○○○案發前是否曾說要向
    辛○○要錢之情節，前後所述不同。
  (5)證人詹前煒於原審證稱：案發前2月某日，辛○○曾以電話
    告訴伊，丁○○○要找其（指辛○○）麻煩，拜託伊找丁○○○談談，伊去電後，丁○○○表示要辛○○出面談等語（
    見原審卷第211、212頁）。
  (6)按證人之陳述有部分前後不符，或相互間有所歧異時，究竟
　　何者為可採，法院仍得本其自由心證予以斟酌，非謂一有不
　  符或矛盾，即應認其全部均為不可採信（最高法院74年台上
    字第1599號判例參照）。上開證人辛○○前後所述之主要情
    節均相同，而證人即被告丁○○○、乙○○、及證人詹前洲
    所證前後則有不符或在細節上互相不符之情形，橫諸丁○○○、乙○○、詹前洲均涉入本案，所述難免偏頗，不能遽信
    ，惟綜合上開被告所述及上開證人即被告丁○○○、乙○○
    、及證人辛○○、詹前洲、詹前煒所證，證人辛○○明確證
    述被告丁○○○於93年8月間，曾打電話表示要錢等情，證
    人詹前洲、詹前煒亦證述曾因辛○○之要求而與丁○○○聯
    絡如上情，其中證人詹前洲先稱丁○○○案發前曾說要向辛○○要錢，後改稱未曾說要錢云云，前後所述不同，被告丁○○○亦稱：曾於93年8月電話聯絡辛○○等情，另證人乙○○亦先證稱：「丁○○○與戊○○問我要不要一起去綁架
    辛○○」、「贖金要先由他2人平分，我的部分由戊○○支付
    」、「我只知道他們是要幫詹前洲把錢要回來，還有提到辛○○最近好像有盜採砂石及撿拾漂流木賺了不少錢，趁這機
    會向辛○○要錢」等語，嗣後才改稱：沒有要錢云云，但證
    人即被告丁○○○亦證稱：有和戊○○、乙○○提及辛○○
    採砂石、撈漂流木賺錢等情，又被告4人及另案被告戊○○確
    係計畫將辛○○強押至上開實驗中學後山，此據被告4人均坦
    承，可見被告丁○○○認為辛○○因採砂石及打撈漂流木賺
    錢，先前已用電話向辛○○表露因採砂石及打撈漂流木獲利
    而勒索財物之意思，其上開強押辛○○之目的，顯在於覬覦
    其所認辛○○在採砂石及打撈漂流木所獲利益，其目的就是
    要向辛○○勒索財物，所以其先前與辛○○電話聯絡時，依
    辛○○之理解，被告丁○○○已表露其要勒索金錢之意思，
    又丁○○○與戊○○在要求乙○○參加時，依照乙○○之認
    識，會有「綁架辛○○」、「分贖金」之理解，另丁○○○
    在上開大都會KTV與詹前洲談論時，依照詹前洲之理解，會認
    為「丁○○○有說辛○○撿漂流木賺錢，要跟他要錢」，堪
    認被告丁○○○於93年9月23日，確係欲要辛○○勒索金錢，
    始糾眾前往找尋辛○○，而被告乙○○及戊○○亦因參與上
    開謀議而知悉上情無誤，況辛○○並非有保鏢隨從護衛或難
    以尋覓之人，被告丁○○○、庚○○、乙○○連同另案共犯
    戊○○竟選擇一般人尚正睡夢中，路上行人稀少之清晨時刻
    下手，且分工進行，由戊○○、庚○○、己○○（並無證據
    證明庚○○、己○○知悉擄人勒贖之事，詳如後述）前往強
    擄辛○○上車，被告丁○○○與乙○○人則於上開工寮處等
    待上開3人擄人前來，若係單純基於教訓目的，自可隨時跟
    監後毆打一頓；若是單純為人討債，亦可登門或以其他方法
    催討，況且證人詹前洲上開證述根本與辛○○無欠債糾紛，
    亦未曾告訴被告丁○○○，被告丁○○○辯稱：要幫詹前洲
    討工資云云，亦不可採，是以，被告丁○○○、乙○○、另
    案被告戊○○等人，顯係基於意圖勒贖之不法目的，而為如
    上犯行，應堪認定，被告丁○○○辯稱：僅要教訓辛○○，
    沒有要錢等語，顯係淡化犯罪情節之飾卸之詞，被告乙○○
    嗣後改稱：沒有要錢，沒有參與上開犯行云云，亦係翻異飾
    卸之詞，均不足採，亦不足互為其他被告有利之認定，證人
    詹前洲上開於原審先稱：柯詹永隆認為辛○○撿漂流木賺錢
    ，有說要跟辛○○要錢等語，嗣又於同一庭訊改稱：沒有要
    錢云云（分見原審卷第273、274頁），其改變證詞顯係因其
    心理壓力而為迴護被告等之詞，亦不足為有利被告等之認定
    。又被告庚○○、己○○及另案被告戊○○前往強擄辛○○
    時，雖未口出索取金錢之言詞，然被告丁○○○先前已以電
    話向辛○○表示勒索金錢之意思，且被告丁○○○、乙○○
    及另案被告戊○○，係為向辛○○不法索取金錢，始計畫強
    擄辛○○，是渠等主觀上已有擄人勒贖之意圖，又以上開槍
    彈及鋁棒著手強擄辛○○，此部分事實亦堪認定。至證人詹
    前煒上開證述雖未提及辛○○曾告以丁○○○要錢等情，但
    詹前煒上開角色僅係中間調解或聯絡人，其未能知悉全部經
    過，亦屬事理之常，不能以此而為有利被告等之認定。
  (7)證人即另案共犯戊○○於本院本審雖結證稱：「丁○○○講
    說我們要教訓他，（是否想要向辛○○要錢才去找他？）沒
    有，（丁○○○曾經提到要向辛○○要錢之事？）曾說要向
    辛○○借錢，何時講的忘記了，（扣案槍枝是何人的？）我
    的，用包包裝，（你當時坐在庚○○的自小客車上時，有無
    將槍枝取出？）沒有，（有無告訴庚○○說你有帶槍？）沒
    有。（曾經聽到丁○○○講到辛○○有盜採砂石，因此賺了
    很多錢？）有，（你聽到有辛○○有盜採砂石，因砂石賺了
    很多錢，丁○○○有無說要藉此向他要錢？）只說要向他借
    錢，沒有聽說要借多少，（去借錢為何要帶槍？）就是要修
    理他，（有何人知道你帶槍、子彈？）丁○○○，我有告訴
    他，我沒有告訴他們，不知道他們知不知道，（在同一部車
    上你有將槍、子彈拿出來？）沒有，（何人叫你開槍？）我
    自己開的，（是否己○○叫你開的？）我沒有聽到他講，我
    自己開的，（有計畫將辛○○帶至他們等候的地方？）沒有
    ，（丁○○○曾說你告訴他你有帶槍在包包，在車上有講，
    庚○○也知道？）我只有跟丁○○○講，我講時他們也都在
    附近，究有無聽到我不知道，（乙○○說丁○○○有交一個
    包包給你，你在車上有打開看，車上的人都有看到？）我沒
    有打開給他們看，我自己打開看而已，（為何打開看？）我
    有交給丁○○○看一下，有還我，我又看一下，（你跟辛○○扭打時，己○○有無說快一點開下去，把東西拿出來押？
    ）沒有，我沒有聽到，（乙○○何人叫他去的？）我從台中
    帶他回來，我要帶他回卓蘭。他要帶小孩子去上課他從台北
    回來，他都不知情」等語（見本院本審卷第160頁以下），
    但證人戊○○被起訴為本案共犯，現在另案審理中，其所述
    難免避重就輕，且其自案發時起均未到案，而遭通緝多時始
    被緝獲歸案，顯有較多來自被告或其他成員之壓力，或事後
    串謀而故為迴護被告之機會，其上開所述難以遽信，而其上
    開丁○○○僅說要教訓、沒說要錢、乙○○都不知情之陳述
    ，與其所述因辛○○砂石賺錢要藉此向其借錢之說法，亦互
    相矛盾難以吻合，又與證人即被告乙○○上開渠等曾謀議藉
    此向辛○○要錢之陳述不同，另戊○○所述帶槍僅告知丁○○○云云，亦與乙○○上開不利於己之證述、及丁○○○上
    開不利於庚○○之證述不符，再者戊○○所述沒有計畫將辛○○押走云云，但與證人辛○○明確證述渠等見面即要求跟
    著走等情節，完全不同，亦與被告丁○○○、乙○○留在上
    開工寮前等候、推由被告庚○○、己○○、戊○○到場之分
    工狀態不符，可見證人戊○○上開所述，應係呼應被告等人
    之辯詞所為之迴護之詞，不足採信。至戊○○上開又稱：沒
    聽到己○○說開槍云云，但證人辛○○既已明確陳述己○○
    說「開下去」等情，且前後所述均相符，戊○○此部分所述
    ，可能係當時場面混亂致其未能聽聞，不能以此而為有利被
    告己○○之認定。
  (8)至本案雖未查獲被告丁○○○等人事先準備如面罩、手銬或
    繩索的物品，且查無證據，足以證明被告等人有將辛○○拘
    禁於工寮內或其他處所之計畫，但擄人勒贖未必要有長期拘
    禁被害人之計畫，且剝奪被害人之行動自由亦未必須準備面
    罩、手銬或繩索等物品，如行為人係基於勒贖之目的而擄人
    ，即應成立擄人勒贖罪（詳如下述），被告等人既已準備上
    開槍、彈，足以威嚇被害人以剝奪其行動自由，即不能以被
    告丁○○○等人未事先準備面罩、手銬或繩索等物品，或查
    無有將辛○○拘禁之計畫，而為有利被告等有利之認定；另
    被告丁○○○因辛○○拒絕其索取金錢之要求，乃計畫、實
    施進一步之行動，衡情顯有可能，且被告丁○○○確實糾集
    其他被告實施上開犯行，不能以被告丁○○○曾先以電話向
    辛○○索取金錢，並放話要找辛○○之麻煩，而為辛○○及
    詹前洲、詹前煒所事先知情，即以其事先留下上開跡證而認
    其不可能有擄人勒贖之意圖，此部分亦難以作為有利被告等
    之認定。
三、至被告乙○○之選任辯護人於本院前審雖聲請傳訊周竣淞，
    以證明被告乙○○於93年9月22日確係應證人之請求，幫證
    人帶小孩周００回卓蘭鎮上課；傳訊詹學修及共同被告庚○○、己○○、丁○○○，以證明被告乙○○於93年9月20日
    ，並無與被告丁○○○在大都會KTV談及欲強押辛○○及本
    案作案之原因；另聲請勘驗94年2月2日之偵查錄音帶，以查
    明其自白之真實性。然查，被告乙○○於偵訊時所為之證詞
    ，究有何瑕疵，被告乙○○之選任辯護人並未敘明，且該次
    偵訊檢察官並無施壓或態度不好、檢察官偵查時是自由意志
    下所為等情，已據被告乙○○於原審結證明確（見原審卷第
    278、279頁），是其聲請勘驗上開偵查之錄音帶，即無必要
    。又被告乙○○於上開93年9月23日確在上開實驗中學後山
    ，以據其述明，所以其是否受雇於周竣淞，與其是否參與上
    開犯行，並無關聯，又本院認定被告乙○○知情而參與本案
    ，係基於被告乙○○上開警、偵訊證述其案發1星期前之謀
    議，如上所述，事證已明，被告乙○○於93年9月20日在上
    開大都會KTV之情形，與其是否參與上開犯行，亦無關聯，
    故周竣淞、詹學修均無傳訊作證之必要；而共同被告庚○○
    、己○○、丁○○○、辛○○、詹前洲已於原審證述明確，
    同無再傳訊之必要，附此敘明。
四、公訴人雖認被告庚○○參與上開強押辛○○之目的，係要擄
    人勒贖云云，並以被告庚○○警、偵之陳述，及上開證人即
    共同被告丁○○○、乙○○、己○○、證人辛○○、詹前洲
    、詹前煒等人之證述為其主要論據，訊據被告庚○○自警、
    偵、審理中均堅決否認知悉被告丁○○○等人要勒索財物，
    辯稱：以為是要去教訓辛○○等語。經查：(1)依上開證人辛○○所述，其先前係遭被告丁○○○勒索財物，是其所述僅
    可證明被告庚○○到場實施強押辛○○而剝奪其行動自由之
    犯行，尚難以證明被告庚○○知悉要勒索財物；(2)依上開證
    人乙○○所述，其在台中市○○路是與丁○○○、戊○○談
    論找辛○○要錢的事，案發前只在台中市大都會KTV唱歌時
    有碰到庚○○，但未提及被告庚○○當時是否討論本案之事
    ，又稱不知庚○○是否知道要綁架辛○○的事，是其所述亦
    難以證明被告庚○○知悉要勒索財物；(3)依上開證人丁○○○所述，其係以教訓、修理辛○○之名義要求被告庚○○參
    與上開犯行，雖稱曾在上開台中市○○路那次曾提到辛○○
    在盜採砂石、撈漂流木賺很多錢，但該次被告庚○○並未在
    場，亦難以證明被告庚○○知悉要勒索財物；(4)依證人詹前
    洲所述，在案發前3、4天，其與庚○○、丁○○○、戊○○
    、乙○○在台中大都會KTV唱歌時，丁○○○提及要跟辛○○要錢當時，僅對其說話，其他人有無聽到不曉得，雖可證
    明被告庚○○當時在該KTV內，但不能證明其知悉上情；(5)
    證人詹前煒上開證述，亦僅有關丁○○○與辛○○間之事項
    ，尚與被告庚○○無關。(6)綜上，公訴人所舉上開證據均不
    足以證明被告庚○○知悉被告丁○○○要勒索錢財之情節，
    此外，復查無其他證據足以證明被告庚○○係基於勒贖之目
    的而參與上開犯行，公訴人所指被告庚○○擄人勒贖之犯行
    即屬難以證明，應依罪證有疑利於被告之原則，認定被告庚○○係基於教訓、修理辛○○之犯意，參與上開持槍剝奪行
    動自由之犯行。
五、比較新舊法部分：
（一）按被告行為後，槍砲彈藥刀械管制條例已於94年1月26日
    修正公布施行，並於同年月28日生效，原條文第11條第4項
    刪除，所規範持有具有殺傷力之改造槍枝罪刑，移列至修正
    後該條例第8條第4項，法定刑則由「1年以上7年以下有期徒
    刑，併科新臺幣700萬元以下罰金」，修正為「3年以上10年
    以下有期徒刑，併科新臺幣700萬元以下罰金」，茲比較修
    正前後之規定，以修正前之規定有利於被告，依刑法第2條
    第1項但書規定，自應適用修正前槍砲彈藥刀械管制條例第
    11條第4項規定論處。至於槍砲彈藥刀械管制條例第12條第1
    之有關持有子彈部分，因法律並未修正，並無生新舊法比較
    之問題。
（二）查本件被告等所犯上開修正前槍砲彈藥刀械管理條例第8
    條第1項、現行第12條第1項、刑法第302條第1項之規定，法
    定刑中得柯或併科罰金刑，而被告等行為後，94年2月2日修
    正公布之刑法業於95年7月1日施行，其中刑法第33條第5款
    關於主刑罰金已修正為：「罰金：新台幣1千元以上，以百
    元計算。」與修正前之規定：「罰金：（銀元）1元以上。
    」之規定相較，修正後關於罰金刑之法定範圍顯已提高，應
    以行為時之規定有利於被告，應依修正後刑法第2條第1項前
    段之規定，適用行為時之法律，即本件應依新修正刑法第2
    條第1項前段，適用行為時之修正前刑法第33條第5款有關於
    罰金之規定。
（三）被告等行為後，上開修正後刑法第42條第3項前段規定：
    「易服勞役以新台幣1仟元、2仟元或3仟元折算1日。」與修
    正前之刑法第42條第2項前段規定：「易服勞役以（銀元）
    1元以上3元以下折算1日。」又被告等行為時之易服勞役折
    算標準，業據修正前罰金罰鍰提高標準條例第2條前段規定
    ，就其原定數額提高為1百倍折算1日，則被告行為時之易
    服勞役折算標準，應以銀元3百折算1日，即新台幣9百元
    折算1日。比較修正前後之易服勞役折算標準，以修正後之
    規定，較有利於被告等，則應依刑法第2條第1項後段規定
    ，適用修正後之刑法第42條第3項前段規定，定其折算標準
    。
（四）被告等行為後，上開新修正刑法刪除第55條關於牽連犯之
    規定。本件被告己○○、庚○○所犯下述修正前槍砲彈藥刀
    械管制條例第11條第4項未經許可持槍罪及刑法第302條第1
    、3項剝奪行動自由未遂罪等罪，2罪具有牽連犯之關係，依
    修正前即行為時之規定，應從一重之處斷；依修正後之刑法
    既已刪除牽連犯之規定，則所犯上述各罪應依數罪併罰之規
    定分論併罰。比較新舊法之規定，修正後之規定並非較有利
    於被告，依刑法第2條第1項之規定，應適用行為時之法律，
    即適用修正前刑法第55條牽連犯之規定。
（五）被告等行為後，刑法第55條關於想像競合之規定已修正為
    ：「一行為而觸犯數罪名者，從一重處斷。但不得科以較輕
    罪名所定最輕本刑以下之刑。」，而修正前係規定：「一行
    為而觸犯數罪名者，從一重處斷。」，修正後關於加但書之
    限制，為法理之明文化，非屬法律變更。又刑法第28條關於
　　共同正犯之規定，由原條文：「二人以上共同實施犯罪之行
  　為者，皆為正犯。」修正為：「二人以上共同實行犯罪之行
    為者，皆為正犯。」揆其修正理由係為釐清陰謀共同正犯、
    預備共同正犯、共謀共同正犯是否合乎本條規定之正犯要件
    ，顯為文字之修正，非屬法律變更。又有關未遂犯減輕之規
    定，由修正前刑法第26條前段移置於修正後刑法第25條第2
    項，亦非屬法律變更，此部分均應依一般法律適用原則，適
    用裁判時法，即適用修正後之規定（最高法院95年第8次、
    第21次刑事庭會議決議參照）。
六、按結合犯係因法律之特別規定，將二個可以獨立成立犯罪之
    行為，依法律規定而成為一個新罪。擄人勒贖在形式上為妨
    害自由及恐嚇取財罪之結合犯（參考最高法院23年上字第74
    1號判例）；本質上則為妨害自由與強盜之結合犯，祇須兩
    者之間利用其時機，在時間上有銜接性，在地點上有關連性
    為已足。如行為人係基於勒贖之目的而擄人，即應成立擄人
    勒贖罪，不能將之割裂為妨害自由、恐嚇取財（或強盜）二
    罪名，再依（修正前刑法）牽連犯規定從一重處斷（參考最
    高法院95年度台上字第6395號判決意旨）。本件被告丁○○○、乙○○及另案被告戊○○，基於勒索財物之目的，持槍
    著手剝奪被害人辛○○之行動自由，計畫以上開強行擄人之
    手段，在現場將其置於實力支配下後，再移置於上開實驗中
    學後山，在剝奪被害人行動自由之狀態下向其勒索財物，已
    如上述，顯已結合妨害自由與恐嚇取財或強盜等犯罪行為，
    其間互相利用其時機，在時間上有銜接性，在地點上有關連
    性，顯係基於勒贖之目的而擄人，雖其行動未能得手，而依
    照上開說明，即應成立擄人勒贖未遂罪。核被告丁○○○、
    乙○○等人所為，係犯刑法第347條第3項、第1項之擄人勒
    贖未遂罪、修正前之槍砲彈藥刀械管制條例第11條第4項之
    未經許可持有可發射子彈具有殺傷力之改造手槍罪及槍砲彈
    藥刀械管制條例第12條第4項之未經許可持有子彈罪；被告
    己○○、庚○○所為，則係犯刑法第302條第3項、第1項之
    妨害自由未遂罪、修正前槍砲彈藥刀械管制條例第11條第4
    項及槍砲彈藥刀械管制條例第12條第4項之罪。被告丁○○○、乙○○、庚○○、己○○與另案共犯戊○○就上開剝奪
    行動自由未遂及持有槍、彈部分；被告丁○○○、乙○○與
    另案共犯戊○○另就擄人勒贖未遂部分，均各有犯意之聯絡
    及行為之分擔，應各論以共同正犯。被告丁○○○、乙○○
    、庚○○、己○○等人共同以一行為同時持有可發射子彈具
    有殺傷力之改造手槍及子彈，為一行為觸犯數罪名之想像競
    合犯，應依刑法第55條之規定從一重之持有可發射子彈具有
    殺傷力之改造手槍罪處斷。被告丁○○○、乙○○所犯擄人
    勒贖未遂罪，及未經許可持有可發射子彈具有殺傷力之改造
    手槍罪間；被告庚○○、己○○所犯剝奪行動自由未遂罪及
    未經許可持有可發射子彈具有殺傷力之改造手槍罪間，均有
    方法結果之牽連關係，為牽連犯，應依修正前刑法第55條之
    規定，被告丁○○○、乙○○從一重之擄人勒贖未遂罪處斷
    ，被告庚○○、己○○從一重之未經許可持有可發射子彈具
    有殺傷力之改造手槍罪處斷。被告丁○○○、乙○○著手實
    施擄人勒贖犯罪行為之實施而不遂，依法減輕其刑，另被告
    庚○○、己○○著手實施剝奪行動自由犯罪行為之實施而不
    未遂，為未遂犯。公訴人雖認被告庚○○強押辛○○之目的
    ，係要擄人勒贖，故被告庚○○就強押辛○○之部分所為，
    應係構成刑法第347條第3項、第1項之擄人勒贖未遂罪云云
    ，惟按擄人勒贖罪，係以意圖勒贖而擄人為構成要件，被告
    庚○○並非基於擄人勒贖之意圖，已如上述，其所為尚與擄
    人勒贖之構成要件不同，公訴人就此部分之起訴法條尚有未
    洽，但社會基本事實相同，起訴法條應予變更。
七、原審以被告等人罪證明確，予以論罪科刑，固非無見。惟查
    ：(一)原審認被告丁○○○、乙○○上開所為係犯剝奪行動自
    由及恐嚇取財未遂罪部分，本院認係犯擄人勒贖未遂罪，原
    審此部分誤認，自有未洽；(二)又在戊○○住處談及因辛○○
    在盜採砂石、撈漂流木賺很多，想要跟辛○○要一些錢者，
    係被告丁○○○、乙○○與戊○○等人；另於案發前3日，
    在台中市大都會KTV包廂內飲酒唱歌，提及要去找辛○○要
    錢者，雖有被告丁○○○、庚○○、乙○○及戊○○在場，
    但不能證明被告庚○○當時已經知悉上情，業據被告丁○○○、乙○○及證人詹前洲證述如上，而被告庚○○、己○○
    係於案發當天早上，始參與強押辛○○，當時被告丁○○○
    係告知要教訓辛○○等情，亦據被告丁○○○於偵查中結證
    屬實（見上開偵字第4160號卷第123頁)，是本案並無證據足
    以證明被告庚○○、己○○參與之前，即知悉被告丁○○○
    因辛○○在盜採砂石、撈漂流木賺很多，想要強押辛○○索
    取不法金錢。雖被告乙○○於偵查中曾結證稱：被告丁○○○曾告知戊○○及庚○○、己○○去找辛○○幫「阿洲」要
    錢，如果要不到就把辛○○帶回卓蘭實驗高中後山的工寮等
    語（見上開偵字第505號卷(四)第32、33頁)，然幫「阿洲要錢
    」，核其意旨應係幫「阿洲」要回辛○○之欠債，既係要回
    欠債，主觀上難認被告庚○○、己○○有何不法之意圖，是
    被告庚○○、己○○辯稱並不知要勒索金錢等語，尚非無據
    。原審以本案係被告丁○○○邀集被告庚○○、己○○參與
    ，且被告丁○○○又係被告己○○之堂哥，並於案發前一起
    喝酒，關係匪淺，認被告庚○○、己○○應知悉被告丁○○○等人勒索財物之事，亦為上開犯行之共同正犯，亦有未洽
    ；(三)送鑑定之該顆子彈，業經試射，而喪失其子彈之功能，
    已非違禁物，屬待廢棄物，原審諭知沒收，亦有未合。檢察
    官上訴意旨以被告庚○○應係觸犯擄人勒贖罪云云，被告等
    人以前揭辯詞，分別指摘原判決不當，雖均無理由，但檢察
    官上訴意旨以被告丁○○○、乙○○應係觸犯擄人勒贖罪，
    為有理由，且原判決亦有上述可議之處，自應由本院將原判
    決撤銷改判。爰審被告丁○○○、乙○○不思正途，竟圖為
    不勞而獲，結夥多人共同攜帶槍、彈及球棒等物，企圖擄人
    勒贖，而為如上犯行，惡性重大，被告庚○○、己○○不知
    謹慎，結夥多人共同攜帶槍、彈及球棒等物，企圖押人，惡
    性非輕，並參酌其等生活狀況、品行、犯罪之動機、目的、
    手段、所生危害及本案係由被告丁○○○主導，被告乙○○
    參與之程度、被告己○○、庚○○前往實施強押被害人，被
    告庚○○分擔開車接應之行為、被告己○○持鋁球棒毆打被
    害人，被告等人坦承部分犯行等一切情狀，分別量處如主文
    第2、3、4項所示之刑，被告庚○○、己○○部分，併諭知
    罰金易服勞役之折算標準。扣案之改造手槍1枝係違禁物，
    應依刑法第38條第1項第1款規定宣告沒收。而扣案之鋁球棒
    1 支為被告丁○○○所有，供本案犯罪所用之物，業據被告
    丁○○○及己○○供明在卷（見原審卷第265、285頁），應
    依刑法第38條第1項第2款規定宣告沒收。至現場查扣之已擊
    發之彈頭、彈殼各1顆，及送鑑定後業經試射之另1顆子彈，
    已不具子彈功能，且非違禁物（最高法院87年度台上字第
    178 號判決參照）；手錶1隻亦非供犯罪所用，均不另為沒
    收之諭知。
八、又告訴人辛○○受傷部分，已據其於94年10月12日，具狀向
    原審撤回對被告庚○○傷害部分之告訴，而刑法第277條第1
    項之傷害罪，依同法第287條規定為告訴乃論，且刑事訴訟
    法第239條前段規定告訴乃論之罪對於共犯之一人撤回告訴
    者，其效力及於其他共犯，因此，就傷害罪部分，撤回之效
    力及於全部被告，本應為不受理之諭知，惟公訴意旨認此部
    分為上開論罪科刑之擄人勒贖所吸收，為實質上一罪，爰不
    另為不受理之諭知，併此敘明。
據上論結，應依刑事訴訟法第369條第1項前段、第364條、第299
條第1項前段、第300條，修正前槍砲彈藥刀械管制條例第11條第
4項、槍砲彈藥刀械管制條例第12條第4項，刑法第11條前段、第
2條第1項前段、但書、第28條、第347條第3項、第1項、第302條
第3項、第1項、修正前第33條第5款、修正前、後第55條、修正
後第25條第2項、修正後第42條第3項前段、第38條第1項第1款、
第2款，罰金罰鍰提高標準條例第1條前段，判決如主文。
本案經檢察官丙○○到庭執行職務。
中　　華　　民　　國　　96　　年　　6 　　月　　20　　日
            刑事第九庭  審判長法　官　陳  筱  珮
                              法　官　趙  春  碧
                              法　官　余  仕  明
上列正本證明與原本無異。
如不服本判決應於收受送達後十日內向本院提出上訴書狀，其未
敘述上訴之理由者並得於提起上訴後十日內向本院補提理由書（
均須按他造當事人之人數附繕本）。
                              書記官  林  玉  惠
中　　華　　民　　國　　96　　年　　6 　　月　　23  　日
